臺灣彰化地方法院刑事判決　　　　　　　 96年度訴字第112號
公　訴　人　臺灣彰化地方法院檢察署檢察官
被　　　告　甲○○
　　　　　　　　　　(現另案於雲林第二監獄執行中)
上列被告因毒品危害防制條例案件，經檢察官提起公訴（95年度
毒偵字第4824、4915、5033號），本院裁定以簡式審判程序審理
並判決如下：
    主  文
甲○○施用第一級毒品，處有期徒刑壹年，扣案之注射針筒壹支
、空塑膠袋壹只沒收；又施用第二級毒品，處有期徒刑肆月。應
執行有期徒刑壹年貳月，扣案之注射針筒壹支、空塑膠袋壹只沒
收。
    事  實
一、甲○○前因施用毒品案件，經法院裁定送觀察、勒戒後，於
    民國（下同）95年1月14日執行完畢釋放，並由臺灣彰化地
    方法院檢察署檢察官以94年度毒偵字第5917號為不起訴處分
    確定。復因施用第一級毒品海洛因案件，經本院於95年9月
    29日以95年度訴字第1579號判決有期徒刑10月確定（現發監
    執行中）。詎仍不知悔改，復基於施用第一級毒品海洛因之
    犯意，自95年10月間起，至95年11月29日22時許（起訴書誤
    載為30日為警採尿時）止，在彰化縣芳苑鄉福海宮、彰化縣
    芳苑鄉○○村○○○段154之1號前空地等處，將海洛因摻水
    用針筒注射之方式，約每2、3天施用1次，接連施用第一級
    毒品海洛因多次。另基於施用第二級毒品甲基安非他命之犯
    意，於95年11月22日15時許，在其彰化縣二林鎮○○路6號
    住處，以將甲基安非他命置於燈炮內下用火燒烤吸食氣體之
    方式，施用第二級毒品甲基安非他命1次。嗣先後於：95
    年11月3日13時44分許因毒品案件到案，經警採集其尿液送
    驗，結果呈嗎啡及可待因陽性反應；於95年11月23日17時
    5 分許，在彰化縣芳苑鄉○○村○○○段154之1號空地前處
    為警查獲，並扣得其所有供施用海洛因所用之注射針筒1支
    及空塑膠袋1只，經採集其尿液送驗，結果呈嗎啡、可待因
    、甲基安非他命及安非他命陽性反應；於95年11月29日22
    時許，在彰化縣芳苑鄉○○路福海宮停車場之公共廁所內為
    警查獲，經採集其尿液送驗，結果呈嗎啡及可待因陽性反應
    ；始查悉上情。
二、案經彰化縣警察局二林分局報告臺灣彰化地方法院檢察署檢
    察官偵查起訴。
    理　由
一、上揭事實，訊據被告甲○○坦承不諱，並有查獲時當場扣得
    之注射針筒1支及空塑膠袋1只扣案可證，又其於上揭時地為
    警查獲後，經警採其尿液送驗，結果3次均檢出嗎啡及可待
    因陽性反應，其中第2次並呈甲基安非他命陽性反應，此有
    彰化縣警察局二林分局委託檢驗尿液代號與真實姓名對照認
    證表及詮昕科技股份有限公司出具之濫用藥物尿液檢驗報告
    各3紙（附第5033號偵卷第8頁及本院卷）在卷足稽，足認其
    自白與事實相符。又被告甲○○前因施用毒品案件，經法院
    裁定送觀察、勒戒後，於95年1月14日執行完畢釋放，並由
    臺灣彰化地方法院檢察署檢察官以94年度毒偵字第5917號為
　　不起訴處分確定，復有法務部全國檢察官線上查詢刑案人犯
  　在監所最新資料報表、刑案資料查註紀錄表及全國施用毒品
    案件紀錄表各1份在卷可參。被告於觀察、勒戒執行完畢釋
    放後，5年內再犯上開毒品危害防制條例第10條第1、2項之
    罪，應依法論罪科刑。
二、核被告甲○○所為，係犯毒品危害防制條例第10條第1項之
    施用第一級毒品罪及同條第2項之施用第二級毒品罪。按刑
    事法若干犯罪行為態樣，本質上原具有反覆、延續實行之特
    徵，立法時既予特別歸類，定為犯罪構成要件之行為要素，
    則行為人基於概括之犯意，在密切接近之一定時、地持續實
    行之複次行為，倘依社會通念，於客觀上認為符合一個反覆
    、延續性之行為觀念者，於刑法評價上，即應僅成立一罪，
    即學理上所稱「集合犯」之具有「重複特質」之犯罪屬之（
    最高法院95年度臺上字第1079號判決意旨參照）。且查：
(一)施用毒品者本即具有成癮之病患人格特質，且「成癮性」及
    「濫用性」為立法者認定是否為毒品而須管制之必要條件，
    此觀毒品危害防制條例第2條之規定自明；又立法實務首重
    以保安處遇方式戒斷行為人毒癮，若無法收其實效，始依法
    追訴處罰，毒品危害防制條例第20、23條定有明文。是毒品
    危害防制條例之立法意旨，已認為施用毒品之行為具備反覆
    、延續之特徵，持續多次施用毒品應為此類犯罪之典型或常
    態，而單一次之施用毒品行為毋寧為該犯罪型態之例外。
(二)施用毒品者於前次觀察、勒戒或強制戒治執行完畢釋放後5
    年內已有再犯之情事，縱其第3次再度施用毒品之時點，距
    前次觀察、勒戒或強制戒治執行完畢釋放之時點已逾5年，
    仍認其已具成癮性，而觀察、勒戒或強制戒治程序已無法遮
    斷其毒癮，無庸再執行，應逕行追訴（最高法院95年度臺上
    字第517、1071號、臺非字第59、65號判決，及95年第7次刑
    事庭會議決議意旨參照），亦可知施用毒品者前後施用毒品
    之時點倘未逾5年，即認其尚具成癮性，而無庸執行保安處
    分以戒斷其身、心癮，足見司法實務上亦肯認施用毒品罪之
    構成要件行為-「施用」具有反覆實行之特性；據此，對於
    施用毒品者基於成癮性而反覆施用毒品之犯行，應僅評價為
    一個施用毒品行為已足。
(三)依有疑則作有利被告之認定法則，倘於刑事訴訟程序上，無
    積極證據資料證明被告係基於個別犯意而施用毒品，當無逕
    認被告係基於個別犯意為之，論以數罪併罰使被告陷於更不
    利之地位，而應認被告係基於成癮性而反覆施用毒品之犯意
    ，成立集合犯之實質上一罪，方符合毒品危害防制條例第2
    條「成癮性」及「濫用性」之立法意旨。
(四)尤有甚者，依經驗法則，被告施用毒品之前科愈多，應可推
    定其上癮之程度愈高。此由法務部頒「有無繼續施用毒品傾
    向評估標準」中，對「有無繼續施用毒品傾向」之判定原則
    為：「60分以上判定為有繼續施用傾向」；「51分至59分由
    判定者再作整體評估後決定」；「50分以下判定為無繼續施
    用毒品傾向」，而毒品前科每筆即占10分，堪稱為評估有無
    繼續施用傾向之最重要因素觀之益明。本件中，被告之施用
    毒品紀錄已有5筆，更應認其有施用習慣或施用成癮。
(五)綜上，被告接連多次施用第一級毒品海洛因，在法律之評價
    上應為包括一罪的集合犯，係屬實質上一罪。與其施用第二
    級毒品甲基安他命之犯行，犯意各別，行為互殊，應分論併
    罰。爰審酌被告甲○○本案犯罪之動機、方法、手段、所生
    危害暨犯後坦承不諱、能知悔悟、態度良好等一切情狀，分
    別量處如主文所示之刑，並定其應執行刑，以示懲儆。至扣
    案之注射針筒1支及空塑膠袋1只係被告所有供施用海洛因所
    用之物，應依刑法第38條第1項第2款、第3項規定宣告沒收
    之。
據上論斷，應依刑事訴訟法第273條之1第1項、第299條第1項前
段、毒品危害防制條例第10條第1、2項，刑法第11條、第51條第
5款、第38條第1項第2款，判決如主文。
本案經檢察官鮑慧忠到庭執行職務。
中　　華　　民　　國　　96　　年　　1 　　月　　31　　日
                    刑事第三庭        法  官    林欽章
以上正本證明與原本無異。
如不服本判決，應於判決送達後十日內向本院提出上訴狀 (須附
繕本 )。
中　　華　　民　　國　　96　　年　　1 　　月　　31　　日
                                      書記官    魏嘉信
所犯法條：
毒品危害防制條例第10條第1、2項
施用第一級毒品者，處6月以上5年以下有期徒刑。
施用第二級毒品者，處3年以下有期徒刑。
